【裁判字號】    92,家抗,26
【裁判日期】    920331
【裁判案由】    聲明繼承
【裁判全文】
臺灣高等法院臺中分院民事裁定  九十二年度家抗字第二六號
      抗  告  人  乙○○
                  丙○○
                  甲○○
      代  理  人  李立德
右抗告人聲明繼承被繼承人陳城階遺產事件，對於中華民國九十二年二月十三日臺灣
臺中地方法院九十二年度聲繼字第七號所為裁定提起抗告，本院裁定如左：
      主    文
抗告駁回。
抗告程序費用由抗告人負擔。
      理    由
一、抗告人於原法院聲請意旨略以：被繼承人陳城階於民國八十八年十二月二十七日
    死亡，其生前妻子已改嫁，並無子女，而第二順位繼承人父母陳盛輝、謝育珍分
    別已於四十三年十月及六十八年六月間死亡，抗告人係陳城階之胞妹，為第三順
    位之繼承人，依民法第一千一百三十八條規定對其遺產有繼承權，爰依台灣地區
    與大陸地區人民關係條例第六十六條第一項之規定，具狀表示願意繼承，並提出
    被繼承人死亡時之除戶戶籍謄本、中華人民共和國廣西壯族自治區合浦縣公證處
    之公證書，及經財團法人海峽交流基金會認證之證明文件為證。原審法院則以被
    繼承人陳城階死亡前，其戶籍資料之親屬資料記載其父親為陳保卿，此與抗告人
    主張被繼承人父親為陳盛輝不符，不足以證明抗告人即為繼承人之胞妹而為合法
    繼承人。況縱因戶籍資料登記有誤，抗告人確實為被繼承人之胞妹，為被繼承人
    之合法繼承人，惟徵之被繼承人陳城階係於八十八年十二月二十七日死亡，抗告
    人遲至九十二年一月二十四日始向原法院聲明繼承，依台灣地區與大陸地區人民
    關係條例第六十六條第一項前段規定，抗告人未於繼承開始起三年內以書面向被
    繼承人住所地之法院為繼承之表示，顯已逾上開期間，因而駁回抗告人之聲明繼
    承。
二、抗告意旨略以：陳城階死亡除戶戶籍謄本記載父為陳保卿，讀書時所用學名，結
    婚名字為陳盛輝，此次廣西省壯族自治區合浦縣公證處公證為陳盛輝實為有誤，
    現已重新辦理公證陳保卿名字並函寄台灣省海峽交流基金認證再送鈞院審核。抗
    告人聲請書延誤時間，固為知悉陳城階死亡太晚，況且與大陸書信公文往來時間
    有誤，但依據台灣地區與大陸地區人民關係條例第六十六條之規定，應於繼承開
    始三年內以書面向法院為繼承表示，逾期視拋棄權。大陸地區人民繼承本條例施
    行前已由主管機關處理，且在台灣地區無繼承人之現役軍人或退除役官兵遺產者
    ，前項繼承表示之期間為四年。該陳城階為退除役官兵，生前由台中縣榮民服務
    處輔導彰化榮民之家就養，屬台中縣榮民服務管轄，照規定應屬四年云云。
三、按大陸地區人民繼承台灣地區人民之遺產，應於繼承開始起三年內以書面向被繼
    承人住所地之法院為繼承之表示；逾期視為拋棄其繼承權。大陸地區人民繼承本
    條例施行前已由主管機關處理，且在臺灣地區無繼承人之現役軍人或退除役官兵
    遺產者，前項繼承表示之期間為四年，臺灣地區與大陸地區人民關係條例第六十
    六條第一、二項定有明文。惟查該條例係於民國八十一年九月十六日經行政院會
    訂定於同月十八日施行，而本件被繼承人陳城階係於上開條例施行「後」之八十
    八年十二月二十七日死亡，自無該條例施行前即由主管機關處理「遺產」之問題
    ，與該條例第六十六條第二項之規定容有未合，仍應適用同法條第一項之規定應
    於繼承開始起三年內即九十一年十二月二十六日以前為繼承之表示，始為適法，
    抗告人遲至九十二年一月二十四日始向原法院聲明繼承，顯非有據。原法院駁回
    抗告人之聲明繼承，於法並無不合。抗告人逾期始為繼承之表示，依法視為拋棄
    繼承權，則關於其被繼承人戶籍資料登載是否有誤，有無重新辦理公證等情，均
    無影響於本院之判斷，抗告人執前詞提起本件抗告，難認有理由。
據上論結，本件抗告為無理由，應依非訟事件法第八條第一項前段、第十條、第二十
八條，民事訴訟法第四百九十二條第一項、第八十五條第一前段，裁定如主文。
中      華      民      國    九十二    年      三      月    三十一    日
~B1家事法庭審判長法  官  童有德
~B2              法  官  黃永泉
~B3              法  官  蔡秉宸
右為正本係照原本作成。
不得再抗告。
~B              書記官  蕭玉真
中      華      民      國    九十二    年      四      月      二      日
                                                                        Ｂ


司法院資訊處製作；財團法人民間司法改革基金會備份。
